最高法院刑事判決　　　　　　一○○年度台上字第一八五三號
上　訴　人　台灣高等法院高雄分院檢察署檢察官
被　　　告　吳○○即代號000.
　　　　　　吳○○即代號000.
上列上訴人因被告等家暴妨害性自主案件，不服台灣高等法院高
雄分院中華民國一００年一月二十七日第二審更審判決（九十九
年度上更(一)字第一九六號，起訴案號：台灣高雄地方法院檢察署
九十五年度偵字第一九二二五號），提起上訴，本院判決如下：
    主  文
上訴駁回。
    理  由
按刑事訴訟法第三百七十七條規定，上訴於第三審法院，非以判
決違背法令為理由，不得為之。是提起第三審上訴，應以原判決
違背法令為理由，係屬法定要件。如果上訴理由書狀並未依據卷
內訴訟資料，具體指摘原判決不適用何種法則或如何適用不當，
或所指摘原判決違法情事，顯與法律規定得為第三審上訴理由之
違法情形，不相適合時，均應認其上訴為違背法律上之程式，予
以駁回。本件檢察官上訴意旨略稱：被害人Ａ女（代號0000000
00，姓名年籍資料詳卷）於警詢及檢察官偵查中已指稱被告Ａ男
（代號000000000A，真實姓名詳卷）、Ｂ男（代號000000000B
，真實姓名詳卷）二人，有如原判決理由欄一所示公訴意旨所載
之犯行，參照Ｄ女（代號000000000D ，姓名年籍資料詳卷）、
Ｃ女（代號000000000C ，姓名年籍資料詳卷）相關供述各情，
及被害人受理性侵害事件驗傷診斷書等，堪認被告二人於被害人
未滿十四歲時，確有對被害人為如原判決理由欄一所示公訴意旨
所載之犯行。雖被害人及Ｄ女嗣於事實審法院審理中，翻異前供
而為有利於被告二人之供述，惟被害人離家欲找工作，係因無法
忍受被告二人之性侵害，嗣經Ｃ女找到被害人後，至警局報案才
發現被告二人之犯行。參照被害人於警詢及民國九十五年八月十
五日檢察官偵訊時，仍在社會局安置保護中而較無外來之壓力等
，被害人該等部分之供述應係事實。又Ｃ女於經Ｄ女告知後，向
被害人詢問是否遭Ａ男摸下體，被害人尚否認有該事實，足見被
害人原無對被告二人提出告訴之意，則Ｄ女證稱：被害人於離家
前，即希望她出庭做不實證述云云，顯非事實。乃原審未詳細斟
酌上情，即逕為被告二人無罪之諭知，其論斷各情有欠完備並與
經驗法則有違等語。
惟查原判決以公訴意旨略稱：Ｂ男與Ａ男係父子關係，Ａ男與Ｃ
女係夫妻關係，被害人係Ｃ女與前配偶所生之女，Ｄ女係Ｃ女與
Ａ男再婚後所生之女，彼等於八十九年間，同住在高雄市○○區
○○○路租屋處（住址詳卷），Ａ男、Ｂ男均明知被害人係未滿
十四歲之幼女，竟分別基於強制性交之犯意，對被害人為下列犯
行：(一)、Ｂ男自九十年間某日起（即被害人就讀國小五年級之際
）至九十三年間某日止（即被害人就讀國中二年級之際），在上
址住處，違反被害人意願，以吸吮被害人胸部，及隔著被害人內
褲以生殖器摩擦其生殖器，暨以手指插入被害人陰道之方式，對
被害人強制性交多次得逞。(二)、Ａ男於九十三年間，即Ｂ男返回
嘉義後之某日起（被害人就讀國中二年級之際），至九十四年三
月二十五日止，在高雄市○○區○○街租住處，違反被害人之意
願，佯以檢查被害人胸部發育情形為由，以撫摸並吸吮被害人胸
部，及撫摸被害人生殖器（未插入）之方式，對未滿十四歲之被
害人強制性交二至三次（不包括Ａ男於九十五年六月二十一日，
對十四歲以上未滿十六歲之被害人為猥褻部分）。嗣被害人於國
中畢業後離家出走，經Ｃ女尋獲後報警處理而查悉上情。因認Ｂ
男涉犯刑法第二百二十二條第一項第二款之加重強制性交罪嫌；
Ａ男涉犯同法第二百二十二條第二項、第一項第二款之加重強制
性交未遂罪嫌。訊據被告二人均否認有檢察官所指之上開犯行，
Ａ男辯稱：伊平日與被害人相處不好，會因賭輸錢或喝酒後毆打
被害人，被害人不利伊之供述並非實在；Ｂ男辯稱：伊住在高雄
市鹽埕區○○○路時，係與伊配偶及被害人、Ｄ女同睡一房間，
被害人不利伊之供述並非實在等語。經查(一)、關於Ａ男被訴之上
開部分：被害人於警詢及檢察官偵查中固為不利於Ａ男之供述，
然稽諸被害人於警詢及檢察官偵查中之供述，其並無法確定Ａ男
對其性侵之次數，且就案發情節前後所證述之內容亦不盡一致，
復於事實審法院審理中為有利於Ａ男之證述，其並明確證稱：「
我受不了父親打母親，所以就虛擬這樣的情形」、「（妳父親是
否經常打妳？）是」、「（你會不會懷恨在心？）會」等情明確
，則被害人指稱Ａ男於其未滿十四歲時，有對其為性侵害之行為
，是否屬實，並非無疑。依Ｃ女所證述之內容以觀，Ｃ女係經Ｄ
女之轉述，而得知被害人曾向Ｄ女表示遭Ａ男猥褻，Ｃ女關於Ａ
男有此部分犯行之陳述係屬傳聞證據，不得採為不利於Ａ男認定
之依據。且被害人嗣並向Ｃ女告稱其未遭Ａ男性侵害，被害人係
因Ａ男有家暴行為，而為不利於Ａ男之供述等情明確。依Ｄ女所
證述之內容以觀，其不利Ａ男之證述各情係屬傳聞證據，且Ｄ女
亦無法指明相關事實發生之時間，況被害人嗣並向Ｃ女否認其事
，Ｄ女證述各情不能採為不利於Ａ男認定之依據。(二)、關於Ｂ男
被訴之上開部分：被害人於警詢及檢察官偵查中雖為不利於Ｂ男
之供述，惟其於事實審法院審理中則改稱：Ｂ男未對伊性侵害，
伊於警詢及檢察官偵查中是亂說的，因為父親會打母親，但祖父
沒有站在母親這邊，所以伊懷恨在心等情，其相關證述各情前後
不一。且被害人於檢察官偵查中陳稱：伊有將此事告知Ｄ女一節
，亦與Ｄ女所證述之內容不符。被害人不利於Ｂ男之證述各情是
否屬實，尚非無疑。此外被害人陳稱其於國中三年級即有男友並
曾發生性關係，被害人陰部有陳舊性裂傷等情，並不能執為認定
Ａ男、Ｂ男有前揭犯行之論據。又卷附照片六張僅顯示相關房間
是否有冷氣設備，並不能據為Ａ男、Ｂ男有前揭犯行之佐證。檢
察官所舉之證據並不能證明被告二人有檢察官所指之前揭犯行，
此外亦無其他證據足資證明被告二人確應負此部分罪責等情，予
以綜合判斷。因而撤銷第一審關於被告二人對於未滿十四歲之女
子為猥褻行為部分之判決，改判諭知Ａ男被訴對於未滿十四歲之
女子為加重強制性交未遂罪，及Ｂ男被訴對於未滿十四歲之女子
為加重強制性交罪部分，均無罪，已說明其論斷所憑之依據及理
由。按證據之取捨與證據之證明力如何，均屬事實審法院得自由
裁量、判斷之職權；苟其此項裁量、判斷，並不悖乎通常一般之
人日常生活經驗之定則或論理法則，又於判決內論述其何以作此
判斷之心證理由者，即不得任意指摘其為違法，而據為提起第三
審上訴之合法理由。又檢察官就被告犯罪事實，應負舉證責任，
並指出證明之方法，刑事訴訟法第一百六十一條第一項定有明文
。且認定犯罪事實所憑之證據，雖不以直接證據為限，間接證據
亦包括在內，然而無論直接證據或間接證據，其為訴訟上之證明
，須於通常一般人均不致有所懷疑，而得確信其為真實之程度者
，始得據為有罪之認定，倘其證明尚未達到此一程度，而有合理
之懷疑存在時，即不能遽為不利被告之認定。原審綜合斟酌前述
各項事證，論斷說明本件不能證明被告二人有檢察官所指之前揭
犯行等情，乃屬其採證職權之合法行使，且所為論斷說明亦無理
由欠備或違反經驗法則等情事，不容任意指為違法。檢察官上訴
意旨就原審取捨證據及論斷事實之職權行使，暨原審已調查說明
之事項，漫加指摘原判決所為論斷於法有違云云，均與法律規定
得為第三審上訴理由之違法情形不相適合，其上訴違背法律上之
程式，應予駁回。
據上論結，應依刑事訴訟法第三百九十五條前段，判決如主文。
中    華    民    國  一○○  年    四    月  二十一  日
                      最高法院刑事第一庭
                          審判長法官  董  明  霈  
                                法官  張  清  埤  
                                法官  張  祺  祥  
                                法官  段  景  榕  
                                法官  周  煙  平  
本件正本證明與原本無異
                                      書  記  官  
中    華    民    國  一○○  年    四    月  二十八  日
                                                       s